臺灣高等法院民事判決　　　　　　　 100年度建上易字第11號
　　上　訴　人　榮民工程股份有限公司
　　法定代理人　王央城
　　訴訟代理人　劉志鵬律師
　　　　　　　　王雪娟律師
　　　　　　　　洪國勛律師
　　被上訴人　　義展實業股份有限公司
　　法定代理人　陳素勣
　　訴訟代理人　劉雅洳律師
上列當事人間調整混凝土價款事件，上訴人對於中華民國99年12
月29日台灣台北地方法院98年度重訴字第327號第一審判決提起
上訴，經本院於100年8月3日言詞辯論終結，判決如下：
    主    文
原判決關於命上訴人給付超過新台幣肆拾壹萬柒仟肆佰貳拾元
本息部分，及該部分假執行之宣告均廢棄。
前開廢棄部分，被上訴人在第一審之訴及假執行之聲請均駁回。
其餘上訴駁回。
第二審訴訟費用由上訴人負擔二分之一，餘由被上訴人負擔。
    事實及理由
一、上訴人榮民工程股份有限公司之法定代理人變更為王央城，
    於100年7月2日完成變更登記，其聲明承受訴訟，尚無不合
    ，應予准許。
二、被上訴人起訴主張：
  (一)兩造於95年5月16日簽訂國道六號南投段C609標埔里高架橋
    及交流道工程預拌混凝土購料（二）（下稱系爭工程）之財
    物採購契約（下稱系爭契約），上訴人向被上訴人採購系爭
    工程所需混凝土，契約總價為新台幣（以下同）181,734,80
    0元，依約供貨至96年7月，實際供貨至97年1月。系爭契約
    簽訂後營建物價即持續上漲，供料期間自95年9月19日至96
    年7月17日，因砂石缺料價格飆漲，水里地區不含運費砂石
    成品價格，三、六分石由簽約時400元/M3飆漲至780元/M3
    ，漲幅達95%；粗砂由簽約時450元/M3飆漲至830元/M3，漲
    幅達84%；大陸砂由簽約時340元/噸漲至400元/噸，漲幅達
    18%；混凝土運輸由簽約時120元/M3漲至150元/M3，漲幅達
    25%，導致混凝土產製及運輸成本大增，供料期間發生數次
    砂石料源不足、險些斷料之危機。被上訴人應上訴人要求以
    供料為先，差價後補，但上訴人達成C609標通車目標後，僅
    同意就物價變動率超出2.5%部分為調整，調價4,661,044元
    （未稅）。依據行政院主計處（下稱主計處）公布之臺灣地
    區營造工程物價指數銜接表，系爭工程於95年5月16日公告
    開標時，營造工程總物價指數為101.03，比較系爭契約供料
    完畢96年7月，營造工程總物價指數為109.57，漲幅為8.32%
    ，被上訴人分別於96年11月2日、97年2月29日發函請求上訴
    人再行調整混凝土價格，皆未獲回應。被上訴人依砂石價格
    波動及各區間供料數量重新計算，系爭契約計價數量105,25
    1M3，以兩造95年5月16日簽約時價格，即上訴人與其業主交
    通部臺灣區國道新建工程局（下稱國工局）間合約價格為準
    ，再依兩造間系爭契約之11期計價期間，逐期計算被上訴人
    實際購買砂（即細粒料）、石（即粗粒料）價格及實際運費
    價格，實際購買價格與簽約時價格二者價差共計10,367,361
    元，加計百分之五營業稅後為10,885,729元（計算表及成本
    分析表見原審卷三第95至105頁所示），已對被上訴人造成
    嚴重虧損。系爭契約供料期間，營造工程總物價指數之漲幅
    均遠高於行政院公共工程委員會（下稱工程會）所訂2.5%漲
    幅，而砂石成品價格漲幅遠大於此，且非兩造當時所得預料
    而有情事變更。如依工程會96年3月09日工程企字第0960009
    5000號函釋內容，(1)依總指數漲跌幅超過2.5%部分計算本件
    物價調整款為4,661,044元；(2)依特定中分類項目指數漲跌
    幅超過5%部分計算物價調整款為5,234,267元；(3)依特定個
    別項目指數漲跌幅超過10%部分計算物價調整款為4,661,044
    元，惟上開2.5%、5%及10%比率並非強制規定，工程會已於
    97年4月15日將上開指數漲跌幅門檻修正為0%，遇物價波動
    即予調整，上訴人固已同意就物價變動率超出2.5% 部分調
    整混凝土材料款，非謂被上訴人不得再以情事變更原則請求
    調整系爭契約價款。如上訴人仍僅依系爭契約約定之價金為
    給付，即係令被上訴人單獨承擔物價遽增之不可預料風險，
    如仍依原約定條款履行，其法律效果將有悖於誠信及衡平原
    則，對被上訴人顯失公平，爰依民法第227條之2第1項情事
    變更原則，請求調整混凝土價款。並於原審聲明：1.上訴人
    應給付被上訴人10,885,729元，及自起訴狀繕本送達翌日起
    至清償日止按周年利率5%計算之利息；2.願供擔保請准宣告
    假執行（本院按：原判決命上訴人給付650,475元本息，駁
    回被上訴人其餘之請求，被上訴人對敗訴部分未聲明不服，
    已告確定）。
  (二)答辯聲明：上訴駁回。
三、上訴人則以：
  (一)系爭契約第14條第8項已約明：「本工程不按物價指數調整
    工程款」等語，惟上訴人於96年9月21日各期工程款估驗計
    價完成後，仍就被上訴人施工期間因物價變動所受影響辦理
    第二次變更設計，依主計處公布營造工程物價指數之總指數
    為準，就物價變動率超過2.5%部分，由上訴人增加給付工程
    款4,661,044元予被上訴人，兩造並簽訂「契約變更追加減
    帳簽認單」（下稱系爭簽認單），被上訴人當時既已同意採
    取營造工程物價指數作為計算物價變動補償基準並領取調整
    金額，未為任何權利保留，足見已補償其自95年10月至96年
    6月間物價變動所受影響，本件請求實屬無理。被上訴人請
    求增加給付性質屬工程款，依民法第127條第1項第7款規定
    ，因二年間不行使而消滅，依系爭契約第14條第1項付款方
    式係按月估驗計價，則各期請求增加給付之工程款，亦應自
    各期完成估驗之日起算，被上訴人於97年12月18日始聲請調
    解暨起訴，於95年12月19日前之請求均已罹於時效消滅。再
    上訴人已給付4,661,044元物調款，依被上訴人前述聲明主
    張11,008,911元計算，上訴人業已負擔其所謂受有損失金額
    之42.3%，縱未再增加給付，對其亦未顯失公平。原判決援
    引作為判決基礎之「機關已訂約施工中工程因應營建物價變
    動之物價調整補貼原則計算範例」（下稱計算範例）未經兩
    造辯論，判決違背法令，且援引前述計算範例為不利上訴人
    之判決，適用法規不當，本件無「契約成立後，情事變更，
    非當時所得預料」，亦無「依其原有效果顯失公平」之情事
    變更原則之適用。縱認原判決計算之金額正確，其金額為完
    稅5,311,519元，而上訴人同意調價之4,661,044元係不含稅
    ，上訴人實際給付時，以4,661,044元加計5%營業稅，即為
    4,894,096元，原判決以5,311,519元扣除4,661,044元，命
    上訴人給付650,475元，自有違誤等語，資為抗辯。
  (二)上訴聲明：
    1.原判決不利於上訴人部分廢棄。
    2.上開廢棄部分，被上訴人於第一審之訴及假執行之聲請均
      駁回。
四、兩造不爭執事項：
  (一)兩造於95年5 月16日簽訂國道六號南投段C609標埔里高架橋
    及交流道工程預拌混凝土購料（二）之財物採購契約，契約
    總價為181,734,800元（不含營業稅），依約供貨至96年7月
    ，但實際供貨至97年1月，有系爭契約影本一份在卷可按（
    原審卷一第14至64頁）。
  (二)依系爭契約第14條第8項約定：「本工程不按物價指數調整
    工程款」等語，惟兩造於96年9月21日簽訂榮民工程股份有
    限公司契約變更追加減帳簽認單，其上第三點記載：「三、
    本（第二）次變更內容：本工程金額按物價指數調整工程款
    。本工程金額得因施工期間物價指數之變動而調整之‧‧‧
    3.調整原則：工程金額之調整，就物價變動率超出2.5%部分
    為之，但預付款部分不調整」，第九點記載：「九、附件：
    物調款計算表乙張，除本簽認單所規定者外，餘悉遵原約規
    定辦理」等語，追加原契約所排除之物調條款，約定依營造
    工程物價總指數漲跌幅逾2.5%部分辦理工程款調整，由上訴
    人增加給付予被上訴人總計4,661,044元（不含稅），有系
    爭簽認單及物調款計算表在卷為憑（原審卷一第65、66頁）
    。
五、兩造爭執點之論述：
    兩造之爭執點為：(一)砂石購料價格變動是否屬簽約當時所得
    預料，並產生顯失公平之效果？(二)被上訴人如得請求物調，
    應如何計算？(三)被上訴人請求調整混凝土價款增加給付，其
    請求權是否已罹於時效？（本院卷第49頁）
  (一)砂石購料價格變動非屬簽約當時所得預料，並產生顯失公平
    之效果：
    1.按契約成立後，情事變更，非當時所得預料，而依其原有
      效果顯失公平者，當事人得聲請法院增、減其給付或變更
      其他原有之效果。民法第227條之2第1項定有明文。又該
      所謂情事變更，非當時所得預料，依其原有效果顯失公平
      者，係指情事遽變，非契約成立當時所得預料，依一般觀
      念，認為如依其原有效果顯然有失公平而言（最高法院93
      年台上字第2503號判決參照）。經查：系爭契約供貨期間
      自95年5月至96年7月，以系爭工程開標月為基準月，依據
      主計處公布之營造工程物價總指數、細粒料（砂）指數及
      粗粒料（卵石、塊石）指數，經計算後總指數之平均指數
      增減率為3.46%，細粒料指數之平均指數增減率為5.18%，
      粗粒料指數之平均指數增減率為5.93%（計算式參見原判
      決附表一），由上開計算後之數據顯示，兩造於簽訂系爭
      契約後之履約期間，總指數之平均指數增減率大於2.5%，
      參諸兩造前於96年9月21日簽訂系爭簽認單，約定以主計
      處公布之營造工程物價總指數為準，就物價變動率超出2.
      5%部分調整工程款，並以工程開標月為物價指數基準月即
      95年5月，物調期間至96年7月止，經前述計算後不論總指
      數、細粒料及粗粒料指數之平均指數增減率均已達調整工
      程款之門檻，且細粒料之平均漲幅為營造工程物價總指數
      之1.5倍（計算式：5.18÷3.46＝1.5），粗粒料之平均漲
      幅為營造工程物價總指數之1.7倍（計算式：5.93÷3.46
      ＝1.7），是粗、細粒料之漲幅堪認已非營造工程物價平
      均值所能涵蓋，亦非簽訂系爭契約當時所得預料。上訴人
      雖辯稱：兩造於96年9月21日合意就工程金額為調整，被
      上訴人未為任何之權利保留，顯同意補償之數額云云。惟
      兩造簽訂系爭簽認單係以營造工程物價總指數漲跌幅為物
      調基準，有簽認單內容在卷可按，並未考量本件屬預拌混
      凝土購料契約之特殊性，粗、細粒料等個別項目指數於財
      物供應商難謂公平，故如仍依系爭簽認單之原約定條款履
      行，僅由總物價指數變動率超出2.5%部分調整工程款，其
      法律效果將有悖於衡平原則，對被上訴人顯失公平（最高
      法院95年度台上字第1944號判決參照）。揆諸前揭細、粗
      粒料指數之平均指數增減率，及參酌工程會99年8月26日
      工程鑑字第09900294610號函覆原審法院之「民國95年5月
      、95年10月至96年7月期間之細粒料、粗粒料單價級運費
      資料」（原審卷二第172至174頁），被上訴人主張之價格
      與工程會前述價格相近等情（原審卷二第195至196頁），
      足見兩造簽訂系爭契約後之粗、細粒料漲幅情況，實有超
      出合理範圍以外之不可預測風險，應有情事變更原則之適
      用。
    2.上訴人抗辯已於96年9 月21日與被上訴人辦理契約變更增
      加給付，被上訴人當時既同意採取營造工程物價指數作為
      計算物價變動補償基準並領取調整金額，未為任何權利保
      留，不得再依情事變更原則向上訴人主張增加給付云云。
      被上訴人則主張依上訴人97年2月1日函示，就物調方式有
      異議，請依契約相關規定辦理（原審調解卷第103頁），
      被上訴人始提起本件訴訟。而被上訴人於簽署系爭簽認單
      前，因上訴人之工務所主任楊聰寶、站長陳克任告以先領
      取系爭簽認單之金額，不足部分再另外發函請求，被上訴
      人信任上訴人係具規模之大公司當會按照程序處理，才未
      在系爭簽認單附註等情，業據被上訴人之總經理即實際處
      理本件物價調整款之證人沈毓琳於本院證述翔實（本院卷
      第88頁反面、89頁），核與系爭簽認單之物調款計算表上
      有楊聰寶、陳克任簽章乙節相符（原審調解卷第99頁），
      堪信被上訴人主張僅就兩造達成協議之金額先簽署簽認單
      ，不足部分再以調解或訴訟方式請求，並非已拋棄請求等
      語為真。上訴人抗辯被上訴人簽署系爭簽認單、領取物價
      調整款時，未為任何保留云云，並不足採；純係因被上訴
      人信賴上訴人承辦人口頭之說詞，於其可接受範圍內先達
      成協議，不足部分另依法聲請調解或訴訟。
  (二)被上訴人得請求物調，應如何計算？
    1.被上訴人雖主張：總指數之漲幅不足以反應砂石之漲幅，
      請求依實際砂石進料價格追加物調款，並提出辯論意旨狀
      所述計算式說明（原審卷三第61至93頁，計算表及成本分
      析表見原審卷三第95至105頁所示），原判決認定被上訴
      人主張之計算方式難認允當，其請求按其實際損失金額10
      ,885,729元（含稅）給付，不應准許。被上訴人對原判決
      未聲明不服，爰不贅述。
    2.被上訴人另依工程會96年3月9日工程企字第00000000000
      號函釋（原審卷三第43、44頁），提供三種物價調整計算
      方式：(1)依總指數漲跌幅超過2.5%部分，計算物價調整款
      。(2)依特定中分類項目（例如金屬製品類、砂石及級配類
      、瀝青及其製品類）指數漲跌幅超過5%部分，計算物價調
      整款。(3)依特定個別項目（例如水泥、預拌混凝土、鋼筋
      等）指數漲跌幅超過10%部分，計算物價調整款。並主張
      工程會嗣於97年4月15日將上開指數漲跌幅門檻修正為0%
      ，遇物價波動即予調整（原審卷三第48頁）。原審判決認
      系爭契約於95年5月間簽訂，依主計處發布之當期營造工
      程物價總指數、不含細粒料之總指數、不含粗粒料之總指
      數、不含細粒料及粗粒料之總指數、細粒料指數及粗粒料
      指數，分別如附表二所示。系爭契約僅有詳細價目單而無
      單價分析表（原審卷一第16至17頁），其上雖有列明各種
      預拌混凝土配比之每立方公尺單價，但無粗骨材及細骨材
      佔每立方公尺預拌混凝土之金額比例，即粗細骨材之權重
      ，審酌被上訴人為上訴人之預拌混凝土供應商，上訴人與
      國工局間承攬契約附有計算上開粗細骨材權重所須單價分
      析表，宜予以援引（原審卷二第48至55頁），據此計算後
      之粗細骨材權重如附表三所示，結果顯示各種混凝土配比
      之粗細骨材金額均占該混凝土配比契約金額10%以上，符
      合進一步計算粗細骨材施工當月指數是否較其開標月指數
      漲跌幅超過10%之前提要件。次將系爭工程之預拌混凝土
      每期估驗金額彙整如附表四所示，此有上訴人之「交辦或
      承攬工程詳細計價單」等件影本在卷可稽（原審卷一第11
      4、172、198、223、256、285、321、325、356、361及39
      1頁），其中第一期及最後一期並無上開「交辦或承攬工
      程詳細計價單」，其當期估驗金額應援引系爭簽認單之計
      價金額（原審卷一第66頁），以使物調期間（共13期）及
      估驗金額與系爭簽認單一致，且第一期及最後一期之各種
      混凝土配比之估驗金額分別依其後期及前期比例估算（如
      附表四所示，第一期混凝土配比UZ-80-25-16G1估驗金額
      484,275＝22,591,870 /34,937,830×748,920），預拌混
      凝土每期估驗金額分別乘上粗細骨材權重，即為粗骨材及
      細骨材當月估驗金額，即如附表五所示，再由主計處發布
      之估驗當月粗骨材及細骨材個別項目指數（附表五之估驗
      當月指數欄位）、開標當月粗骨材及細骨材個別項目指數
      ，可求得粗細骨材之指數增減率，其增減率之絕對值超過
      10%部分，即為粗細骨材之當月估驗金額應予追加減帳之
      比率，據此計算估驗當月之物價調整款並內含5%之營業稅
      ，詳見附表五所示。附表五中若粗骨材之指數增減率未超
      過10 %，則視其他項目即預拌混凝土中除粗骨材外之其他
      項目（原審卷二第48至55頁）之當月估驗金額須包含粗骨
      材之當月估驗金額，且其他項目之指數增減率須以當月含
      粗粒料之總指數及開標月含粗粒料之總指數計算之，若粗
      骨材之指數增減率超過10%，則其他項目之當月估驗金額
      不含粗骨材之當月估驗金額，且其他項目之指數增減率須
      以當月不含粗粒料之總指數及開標月不含粗粒料之總指數
      計算之，如附表六所示；細骨材亦比照此方式計算。若粗
      骨材及細骨材之指數增減率皆未超過10%，則其他項目之
      當月估驗金額須包含粗骨材及細骨材之當月估驗金額，且
      其他項目之指數增減率須以當月總指數及開標月總指數計
      算之；又若粗骨材及細骨材之指數增減率皆超過10%，則
      其他項目之當月估驗金額不含粗骨材及細骨材之當月估驗
      金額，且其他項目之指數增減率須以當月不含粗粒料與細
      粒料之總指數及開標月不含粗粒料與細粒料之總指數計算
      之，亦如附表六所示。依上述計算之其他項目指數增減率
      之絕對值超過2.5%者，就漲跌幅超過2.5%部分（即為其他
      項目之當月估驗金額應予追加減帳之比率），計算其他項
      目之估驗當月物價調整款，並內含5%之營業稅，其他項目
      指數增減率之絕對值在2.5%以內者，不予調整，最後加總
      細骨材、粗骨材及其他項目之每期物價調整款即為總物價
      調整款，經核算後共計5,311,519元（附表六所示）。
    3.經查：原判決係參酌工程會頒布之「機關已訂約施工中工
      程因應營建物價變動之物價調整補貼原則計算範例」之計
      算方式一：「總指數2.5%＋個別項目10%」（本院卷第56
      頁），即(1)特定個別項目「細骨材」補貼門檻10%，物價
      調整款759,006元（附表五T1總計）。(2)特定個別項目「
      粗骨材」補貼門檻10%，物價調整款786,587元（附表五T2
      總計）。(3)「含或不含特定個別項目之其他工程項目」補
      貼門檻2.5%，物價調整款3,765,925元（附表六T3總計）
      。以上合計5,311,519元（附表六T1＋T2＋T3總計）。5,
      311,519元為完稅金額，而上訴人同意調價之4,661,044元
      係不含稅（原審卷一第65頁），上訴人實際給付時，以4,
      661,044元加計5%營業稅為4,894,096元，則上訴人尚應給
      付被上訴人417,423元（0000000-0000000＝417423）。原
      判決以已含稅之5,311,519元扣除未稅之4,661,044元，命
      上訴人給付650,475元，尚有違誤。
    4.工程會於96年3月9日已就物價劇烈變動以工程企字第0960
      0095000號函釋，提供三種物價調整計算方式（本院卷第
      102頁），嗣於97年4月15日函釋將漲跌幅門檻修正為0%（
      原審卷三第48頁），97年7月1日頒布之「機關已訂約施工
      中工程因應營建物價變動之物價調整補貼原則計算範例」
      （本院卷第103 頁）係延續前述函釋原則所訂定之計算範
      例，被上訴人抗辯兩造於96年9月21日已簽訂系爭簽認單
      ，法院不得參照工程會事後增列之計算範例而為物調云云
      ，洵無可取。依工程會00000000000號函釋，依特定個別
      項目（例如水泥、預拌混凝土、鋼筋等）指數漲跌幅超過
      10%，係指「機關工程預算書內如有特定個別項目之預算
      金額佔契約總金額20% 以上時，得採用此方式辦理物價指
      數調整」（原審卷三第44頁），意指廠商承攬之工程非僅
      單一項目者甚明。本件被上訴人僅就預拌混凝土購料與上
      訴人訂約（原審調字卷第8頁），上訴人抗辯混凝土屬前
      述計算範例之特定個別項目，漲幅未超過10%，不得調整
      云云，亦不足取。原判決已載明兩造未約定粗、細骨材之
      權重，乃參酌上訴人與國工局契約所附計算粗、細骨材權
      重所須單價分析表而計算出如附表三之權重，上訴人徒以
      被上訴人未能提出96年間之混凝土電腦報表，質疑該計算
      方法不當。惟96年迄今已四年，被上訴人未保留當時之混
      凝土電腦報表，本不違常情；被上訴人另主張係依據上訴
      人交付之配比表而製作混凝土，上訴人已派員進駐被上訴
      人之預拌混凝土場負責檢驗，既通過上訴人及業主國工局
      之驗收，權重比當係符合上訴人之要求等語，自屬可採。
      本院雖曾函詢工程會，其於100年6月13日工程企字第1000
      0185040號函覆本院，依據政府採購法第6條第3項提供意
      見，略謂「機關已訂約施工中工程因應營建物價變動之物
      價調整原則」（下稱補貼原則）係行政院為處理97年度營
      建材料價格大幅上漲情形，經政策決定所訂頒，提供行政
      機關因應物價變動辦理物價調整，廠商尚難依本補貼原則
      作為請求權基礎。來函所述系爭案件，係屬『財物』採購
      ，並非工程採購，且實際供貨至97年1月，爰無上開補貼
      原則之適用。另查來函所附契約第8頁已載明『八、本工
      程不按物價指數調整工程款』，應依契約約定辦理」等語
      （本院卷第111、112頁）。按政府採購法第6條第3項規定
      ：「司法、監察或其他機關對於採購機關或人員之調查、
      起訴、審判、彈劾或糾舉等，得洽請主管機關協助、鑑定
      或提供專業意見。」。惟本件係兩造間調整混凝土價款爭
      議之民事訴訟，非採購機關或人員被調查、起訴、審判、
      彈劾或糾舉等，並無上開政府採購法第6條第3項規定之適
      用。且上訴人之請求權基礎係民法第227條之2第1項情事
      變更原則，並非依前述補貼原則請求物調，工程會之覆函
      自不得作為被上訴人不能請求物調款之依據。
  (三)被上訴人請求調整混凝土價款增加給付，其請求權是否已罹
    於時效？
    按「請求權，因十五年間不行使而消滅。但法律所定期間較
    短者，依其規定。」「左列各款請求權，因二年間不行使而
    消滅：‧‧‧、技師、承攬人之報酬及其墊款。」民法第12
    5條、第127條第1項第7款分別定有明文。兩造於95年5月16
    日所簽訂系爭契約為財物採購契約（原審卷一第14頁），依
    其契約附件之「國道六號南投段C609標埔里高架橋及交流道
    工程預拌混凝土購料施工補充說明」第六條施工說明之第8
    項混凝土運送之d規定：「預拌混凝土由拌合廠運送至本工
    程各結構體澆注地點，‧‧‧到達現場後，乙方（指被上訴
    人）需責令拌合車作業手與甲方（指上訴人）有關人員密切
    配合，作適當之卸料作業，不得發生爭執而影響工程進度。
    ‧‧‧」等語（原審卷一第62、63頁），足見被上訴人為上
    訴人之預拌混凝土供應商，負責提供預拌混凝土，並運送至
    工地現場卸料，不包含混凝土澆置、搗實及養護等混凝土灌
    漿作業，堪認兩造間所簽訂者為預拌混凝土購料之財物採購
    契約，應定性為財物採購契約並非承攬關係之工程契約，其
    請求權時效應適用民法第125條規定之15年一般時效，而非
    民法第127條第1項第7款規定之2年短期時效，上訴人此部分
    所辯，自不足採。
六、綜上所述，被上訴人依民法第227條之2第1項規定，請求上
    訴人給付417,423元及自起訴狀繕本送達翌日即98年2月7日
    起至清償日止，按週年利率5%計算之利息，為有理由，應予
    准許。逾此所為請求，為無理由，應予駁回。原審就超過上
    開應准許部分，為上訴人敗訴之判決，並為假執行之宣告，
    自有未洽。上訴意旨就此部分指摘原判決不當，求予廢棄改
    判，為有理由。至於上開應准許部分，原審判命上訴人給付
    ，並為假執行之宣告，核無違誤，上訴意旨，就此部分，仍
    執陳詞，指摘原判決不當，求予廢棄，為無理由，應駁回其
    上訴。
七、本件事證已臻明確，兩造其餘攻擊防禦方法，經審酌後，或
    與本件無涉，或與判決結果不生影響，毋庸一一論列。
八、據上論結，本件上訴為一部有理由，一部無理由，依民事訴
    訟法第450條、第449條第1項、第79條，判決如主文。
中    華    民    國  100    年    8      月    17     日
                  民事第二庭
                      審判長法  官  吳謙仁
                            法  官  李瓊蔭
                            法  官  蘇瑞華
正本係照原本作成。
不得上訴。
中    華    民    國   100    年    8     月    17     日
                            書記官  鄒賢英